【裁判字號】    93,建,14
【裁判日期】    951031
【裁判案由】    給付履約保證金
【裁判全文】
臺灣臺中地方法院民事判決  93年度建字第14號
原      告  交通部公路總局第二區養護工程處
法定代理人  丁○○
訴訟代理人  徐文宗  律師
複  代理人  林雅儒  律師
複  代理人  乙○○
被      告  中央信託局臺中分局
法定代理人  戊○○
訴訟代理人  甲○○
訴訟代理人  丙○○
上列當事人間給付履約保證金事件，本院於９５年１０月１７日
言詞辯論終結，判決如下：
    主    文
被告應給付原告新臺幣陸佰陸拾陸萬柒仟參佰玖拾參元及如附表
所示之利息。
訴訟費用由被告負擔。
本判決於原告以新臺幣貳佰貳拾貳萬參仟元為被告供擔保後，得
假執行。
    事實及理由
一、本件原告起訴主張：訴外人世泰營造股份有限公司（下稱世
    泰公司）承攬原告「臺１４線５４Ｋ＋５００─５５Ｋ＋４
    ００拓寬及愛蘭橋改建工程（含中華電信股份有限公司南投
    營業處管線埋設工程、臺灣電力公司營業處管線埋設工程、
    大埔里有限電視公司管線埋設工程）」（下稱系爭工程），
    被告為系爭工程履約保證之連帶保證人。系爭工程於民國９
    ０年９月１日起即處於停工之狀態，經原告多次函請訴外人
    世泰公司施工，均無繼續施工之現象，兩造與訴外人世泰公
    司乃於９０年１２月７日召開系爭工程終止契約協商會議，
    會中世泰公司工地主任許家榮當場表示因公司財務困難，無
    法繼續完成系爭工程，原告奉報交通部後依工程契約書第１
    ５條第２項約定終止契約，經結算驗收，訴外人世泰公司應
    繳交工程保固金新臺幣（下同）0000000元、工程逾
    期罰款0000000元、下腳料0000000元、分期
    估驗超估部分利息繳回５３６３２２元、勞工安全衛生稽查
    罰款１９０００元、結算驗收扣款８２７９６元、未完成發
    包預算１３７０２５元、未完成結算驗收後比較差價９５０
    １９４元，扣抵工程尾款0000000元後，尚不足00
    00000元，依履約保證書第２條約定：「承包商與公路
    局簽訂上項工程合約後，如承包商未能履行或其他疏忽缺失
    ，工程品質低落，致使公路局蒙受損失，則不論此等損失係
    屬何種原因，本行均負賠償之責。本行一經接獲公路局書面
    通知，即日將上開履約保證金如數給付，絕不推諉拖延。公
    路局自行處理該款，無需經過任何法律或行政程序，本行亦
    絕不提出任何異議，並放棄先訴抗辯權」，被告應負賠償責
    任，原告已於９２年１０月８日及同年２１日函請被告給付
    ，被告均置之不理，爰依履約保證書之法律關係，請求判決
    如主文第１、２項所示，並陳明願供擔保，請准宣告假執行
    。
二、被告則以：分期超估部分係原告未能審慎估驗，其衍生之利
    息５３６３２２元不應向被告公司，該利息應非被告履約保
    證之範圍等語置辯，請求駁回原告之訴。
三、原告法定代理人原為吳瑞龍，於訴訟中變更為丁○○，有原
    告提出之交通部９３年９月３日交人字第０９３０００９０
    ４１號函附卷可稽，經丁○○聲明承受訴訟，核無不合，應
    先敘明。
四、按訴狀送達後，原告不得將原訴變更或追加他訴，但擴張或
    縮減受判決事項之聲明者，不在此限，民事訴訟法第２５５
    條第１項第３款定有明文。原告原起訴請求被告給付000
    0000元，及自起訴狀繕本送達翌日即９３年２月２０日
    起至清償日止，按年利率百分之五計算之利息，嗣於訴訟進
    行中，擴張請求被告給付0000000元，及如附表所示
    之利息，核屬擴張應受判決事項之聲明，與前揭規定相符，
    應予准許。
五、原告主張訴外人世泰公司承攬系爭工程，被告為履約保證之
    連帶保證人，因訴外人世泰公司無法繼續完成系爭工程，應
    繳交工程保固金0000000元、工程逾期罰款0000
    000元、下腳料0000000元、分期估驗超估部分利
    息繳回５３６３２２元、勞工安全衛生稽查罰款１９０００
    元、結算驗收扣款８２７９６元、未完成發包預算１３７０
    ２５元、未完成結算驗收後比較差價９５０１９４元，扣抵
    工程尾款0000000元後，尚不足0000000元之
    事實，業據其提出工程契約、履約保證金保證書、交通部及
    其所屬公路總局、第二區養護工程處、埔里公務段、訴外人
    世泰公司函文、約止契約協商會議紀錄、工程估驗計價表、
    末期估驗款後續作業分析計算表、工程估驗款計算表、工程
    下腳料價金計算表、契約投標須知、附件及改建節本、改建
    工程施工便橋鋼料下腳料價金計算、拆除舊料繳回協調會、
    驗收扣減超估付款部分利息計算扣回金額表、交通部公路局
    交通、安衛、環保稽（查）表、瀝青扣款表及工程結算明細
    表、ＢＭＫＡ３５８４２愛蘭局配合管道遷移發包工程扣款
    明細表、結算數量（差價）比較表等件等件為證，並為被告
    所不爭執，此部分事實，堪信為真實。至原告主張訴外人世
    泰公司應繳回分期估驗超估部分利息５３６３２２元，亦應
    由被告負連帶保證責任，則為被告所否認，並以前詞置辯。
    經查，
  (一)按保證債務，除契約另有訂定外，包含主債務之利息、違約
    金、損害賠償及其他從屬於主債務之負擔，民法第７４０條
    定有明文。依兩造所不爭執之履約保證書第２條前段約定：
    「承包商（即訴外人世泰公司）與公路局簽訂上項工程（即
    系爭工程）合約後，如承包商未能履行或其他疏忽缺失，工
    程品質低落，致使公路局蒙受損失，則不論此等損失係屬何
    種原因，本行均負賠償之責」，足見被告保證之範圍，係主
    債務人即訴外人世泰公司不完成系爭工程及依契約或法律之
    規定，對原告應負擔之損害賠償債務。
  (二)又負損害賠償責任者，除法律另有規定或契約另有訂定外，
    應回復他方損害發生前之原狀。因回復原狀而應給付金錢者
    ，自損害發生時起，加給利息，民法第２１３條第１、２項
    定有明文。訴外人世泰公司因原告超估，溢領工程款而受有
    利息５３６３２２元利益，依上開法條規定，訴外人世泰公
    司除需將原告超估所溢領工程款返還原告外，並應加給利息
    。而被告保證之範圍，係訴外人世泰公司不完成系爭工程及
    依契約或法律之規定，對原告應負擔之損害賠償債務，已如
    前述，原告主張訴外人世泰公司應繳回分期估驗超估部分利
    息５３６３２２元，亦應由被告負連帶保證責任，即屬有據
    ，被告抗辯其分期超估利息５３６３２２元，應非被告履約
    保證之範圍，不足採信。
六、綜上所述，訴外人世泰公司應繳回分期估驗超估部分利息５
    ３６３２２元，亦為被告履約保證之範圍。從而，原告本於
    依履約保證書之法律關係，請求被告給付訴外人世泰公司應
    繳交工程保固金0000000元、工程逾期罰款0000
    000元、下腳料0000000元、分期估驗超估部分利
    息繳回５３６３２２元、勞工安全衛生稽查罰款１９０００
    元、結算驗收扣款８２７９６元、未完成發包預算１３７０
    ２５元、未完成結算驗收後比較差價９５０１９４元，扣抵
    工程尾款0000000元後，不足之0000000元及
    被告所不爭執如附表所示之利息，即屬有據，應予准許。
七、原告陳明願供擔保，請求宣告假執行，核無不合，茲酌定擔
    保金額，予以准許。
八、結論：本件原告之訴為有理由，依民事訴訟法第７８條、第
    ３９０條第２項，判決如主文。
中    華    民    國    95    年    10    月    31    日
                  民事第二庭    法  官  劉正中
上為正本係照原本作成。
如對本判決上訴，須於判決送達後20日內向本院提出上訴狀。
中    華    民    國    95    年    10    月    31    日
                                書記官  劉文永
附表：
┌─────┬─────────────────┐
│ 本    金 │  利                      息      │
│          ├────────────┬────┤
│ (新臺幣) │  期    間(民國)        │ 年利率 │
├─────┼────────────┼────┤
│0000000元 │自93.02.30起清償日止    │     5% │
│          │                        │        │
│          │                        │        │
├─────┼────────────┼────┤
│ 957258元 │自94.07.07起清償日止    │     5% │
│          │                        │        │                              │
└─────┴────────────┴────┘


司法院資訊處製作；財團法人民間司法改革基金會備份。
